【裁判字號】    97,上訴,225
【裁判日期】    970521
【裁判案由】    偽造文書
【裁判全文】
臺灣高等法院刑事判決                 97年度上訴字第225號
上  訴  人  臺灣宜蘭地方法院檢察署檢察官
被      告  甲○○
上列上訴人因被告偽造文書案件，不服臺灣宜蘭地方法院96年度
訴字第91號，中華民國96年12月12日第一審判決（起訴案號：臺
灣宜蘭地方法院檢察署95年度偵字第3020號），提起上訴，本院
判決如下：
    主  文
原判決撤銷。
甲○○行使偽造私文書，足以生損害於公眾及他人，處有期徒刑
壹年，減為有期徒刑陸月，如易科罰金，以銀元佰元即新台幣
玖佰元折算壹日，附表所示之物均沒收。
    事  實
一、甲○○為宜蘭縣宜蘭市○○路○段92號7樓之1「復興華廈公
    寓大廈」（門牌地址：宜蘭縣宜蘭市○○路○段92號，下稱
    復興華廈）之住戶，其妻劉素霞（經檢察官為不起訴處分）
    為該屋登記所有權人，而該公寓大廈並未依法召開區分所有
    權人會議；且甲○○對於「復興華廈」出租頂樓供他人設置
    行動電話基地台，應徵得住戶同意乙事，知之甚詳，於民國
    （下同）92年7月20日前2週內之時間，以要求住戶同意架設
    基地台為理由，徵得「復興華廈」其他區分所有權人陳李來
    珍（起訴書誤載為李陳來珍）、林靜惠、曾蕭碧蓮、吳良原
    （起訴書誤為吳水龍）、乙○○、塗慈音及方素卿同意後，
    由乙○○、陳李來珍之夫、方素卿之夫謝武堅、林靜惠之夫
    謝煥堂、塗慈音之夫陳晁銘及曾蕭碧蓮之夫曾建盛分別於甲
    ○○所持之「復興華廈公寓大廈區分所有權人會議出列席單
    位及人員附冊」（下稱人員附冊）及「92年7月區分所有權
    人會議記錄」上蓋用陳李來珍、林靜惠、曾蕭碧蓮、吳良原
    、乙○○、塗慈音、方素卿印章，及由吳良原於上開人員附
    冊及會議紀錄上簽名。甲○○於取得人員附冊後，明知未實
    際召開「復興華廈公寓大廈92年7月20日區分所有權人第一
    次會議」及「復興華廈公寓大廈92年7月20日管理委員第一
    次會議」，亦未得林靜惠、曾蕭碧連、吳良原、乙○○、塗
    慈音之授權，竟基於偽造私文書之犯意，偽造「復興華廈公
    寓大廈92年7月20日區分所有權人第一次會議」紀錄，於該
    會議紀錄記載決議成立復興華廈管理委員會及復興華廈規約
    之不實內容，及偽造「復興華廈公寓大廈92年7月20日管理
    委員第一次會議」紀錄，於該會議紀錄記載決議推選主任委
    員為劉素霞、副主任委員為塗慈音、財物委員為曾蕭碧蓮之
    不實內容，及偽造「復興華廈公寓大廈規約」、「復興華廈
    公寓大廈管理委員會（管理負責人）申請報備書」、製作「
    復興華廈公寓大廈『社區』區分所有權標的基本資料表」，
    嗣將上開人員附冊偽充「復興華廈公寓大廈92年7月20日區
    分所有權人第一次會議會議紀錄」之附件，並以在宜蘭市利
    用不知情之第三人所刻之偽造「復興華廈公寓大廈管理委員
    會」印章蓋印於上開偽造之「復興華廈公寓大廈92年7月20
    日區分所有權人第一次會議」紀錄、「復興華廈公寓大廈92
    年7月20日管理委員第一次會議」紀錄、「復興華廈公寓大
    廈規約」、「復興華廈公寓大廈管理委員會（管理負責人）
    申請報備書」、「復興華廈公寓大廈『社區』區分所有權標
    的基本資料表」後，於92年11月7日持以向宜蘭縣宜蘭市公
    所（下稱宜蘭市公所）行使申請報備成立「復興華廈」管理
    組織，宜蘭市公所未察而受理審核文件齊全後，於92年11月
    19日以市工字第09200020380號函同意備查，並發給「公寓
    大廈管理組織報備證明」，足以生損害於林靜惠、曾蕭碧蓮
    、吳良原、乙○○、塗慈音及宜蘭市公所對於公寓大廈管理
    委員會報備證明發給之正確性。
二、案經乙○○訴由臺灣宜蘭地方法院檢察署檢察官偵查起訴。
    理  由
一、訊據被告甲○○對於上開事實坦承不諱，並陳稱其為「復興
    華廈」之住戶，其妻劉素霞為該屋登記所有權人，而該公寓
    大廈並未依法召開區分所有權人會議，且其有上揭利用不知
    情第三人刻印「復興華廈公寓大廈管理委員會」印章並製作
    「復興華廈公寓大廈92年7月20日區分所有權人第一次會議
    」紀錄、「復興華廈公寓大廈92年7月20日管理委員第一次
    會議」紀錄及「復興華廈公寓大廈規約」後，以該「復興華
    廈公寓大廈管理委員會」印章蓋印於上開會議紀錄、復興華
    廈規約及持上開2項會議紀錄、復興華廈規約等文件向宜蘭
    市公所申請核備管理組織等情屬實。
二、次查：
  (一)被告前持「復興華廈公寓大廈92年7月20日區分所有權人第
    一次會議會議」紀錄、「復興華廈公寓大廈92年7月20日管
    理委員第一次會議」紀錄、「復興華廈公寓大廈規約」，於
    填具「復興華廈公寓大廈管理委員會（管理負責人）申請報
    備書」、「復興華廈公寓大廈（社區）區分所有權標的基本
    資料表」，向宜蘭市公所申請報備成立「復興華廈」管理組
    織，經宜蘭市公所受理審核文件齊全後，發函同意備查，並
    發給「公寓大廈管理組織報備證明」，除已據被告供陳在卷
    ，並有宜蘭市公所96年8月28日市工字第0960015549號函檢
    送之申請報備書、區分所有權標的基本資料表，與上開會議
    紀錄、復興華廈規約等件在卷可證（見原審卷第156頁至第
    156 之27頁）。
  (二)被告雖辯稱「復興華廈公寓大廈92年7月20日區分所有權人
    第一次會議會議」紀錄之附件即人員附冊上之署名及印文係
    因「復興華廈」之電梯、地下停車場及水塔等公共設施須管
    理維修經費，乃以遠傳公司在「復興華廈」頂樓設置行動電
    話基地台之方式收取租金籌措所需經費，經伊告知並與各住
    戶聯絡後，各住戶雖同意遠傳公司於頂樓設置基地台，但因
    各住戶不願開會，伊始個別請住戶在人員附冊蓋章作為同意
    遠傳公司設置基地台之標示後，製作「復興華廈公寓大廈92
    年7月20日區分所有權人第一次會議」紀錄及「復興華廈公
    寓大廈92年7月20日管理委員第一次會議」紀錄云云；惟證
    人乙○○於原審到庭結證稱：伊雖曾在被告拿給伊的空白十
    行紙上蓋章，但蓋章的用意是被告表示遠傳公司要召開基地
    台設置說明會，並非如被告所說的同意遠傳公司設置基地台
    ，而且伊也沒有參加「復興華廈公寓大廈92年7月20日區分
    所有權人第一次會議」，也不曾同意或看過該會議紀錄內容
    等語（見原審卷一第43、44頁）；證人吳良原亦於原審到庭
    結稱：伊不知道「復興華廈」在92年間曾開過區分所有權人
    第一次會議，也不曾看過該會議紀錄等語（見原審卷一第49
    頁）；證人林靜惠亦於原審結證：伊曾經因為被告說要召開
    蓋基地台的說明會，拿伊的印章讓被告蓋在一張紙上，至於
    那張紙是什麼樣的紙，現在已不記得，伊沒有參加「復興華
    廈公寓大廈92年7月20日區分所有權人第一次會議」，也沒
    有看過該次會議紀錄等語（見原審卷一第115頁至第119頁）
    ；證人謝煥堂（林靜惠之夫）則結證稱：當初被告是以召開
    架設基地台說明會之理由，要伊蓋太太林靜惠的印章在某張
    紙上，而且「復興華廈公寓大廈92年7月20日區分所有權人
    第一次會議」是被告已經先製作會議紀錄才事後要求他們補
    開，但他們不願意，而且伊也沒有看過該次會議紀錄等語（
    見原審卷一第122、123頁）；證人曾蕭碧蓮另證：「復興華
    廈公寓大廈92年7月20日區分所有權人第一次會議」伊並未
    參加，也沒有看過該次會議紀錄內容，而且是事後才知道被
    推選為管理委員及財物委員等語（見原審卷一第128、129頁
    ）；證人曾建盛（曾蕭碧蓮之夫）結證：92年間被告說要成
    立管理委員會，要他們蓋章，太太因為沒空，就把印章交給
    伊，伊就把伊太太的印章交給被告自己蓋，他們並未參加「
    復興華廈公寓大廈92年7月20日區分所有權人第一次會議」
    等語（見原審卷一第131至第134頁）；證人塗慈音結證稱：
    被告曾打電話說開會的事，但他們沒有辦法參加，至於伊先
    生是否在場，伊忘記了，而且他們也沒有授權被告辦理開會
    的事，伊也不知道為何會有副主任委員的頭銜等語（見原審
    卷一第165至第168頁）；證人陳晁銘（塗慈音之夫）結證稱
    ：被告向伊提及大樓公用電梯因未繳費被停掉，希望他們能
    平均分擔公用電費，但伊和太太沒有參加「復興華廈公寓大
    廈92年7月20日區分所有權人第一次會議」，也沒看過該次
    會議記錄或授權被告可以開會或代行投票權等語（見原審卷
    一第159頁、第160頁、第164頁）。綜上證人證述，可知證
    人林靜惠、曾蕭碧蓮、吳良原、乙○○、塗慈音皆未出席「
    復興華廈公寓大廈92年7月20日區分所有權人第一次會議」
    ，亦未授權被告得召開該次會議或代為行使投票權，另證人
    塗慈音、曾蕭碧蓮亦未出席「復興華廈公寓大廈92年7月20
    日管理委員第一次會議」，是被告明知上述2項會議並未召
    開及復興華廈管理委員會並未成立之情形下，利用不知情之
    第三人刻印「復興華廈管理委員會」印章後，冒用上開證人
    名義，並以人員附冊偽充該次會議附件，偽造「復興華廈公
    寓大廈92年7月20日區分所有權人第一次會議會議」紀錄、
    「復興華廈公寓大廈92年7月20日管理委員第一次會議」紀
    錄、「復興華廈公寓大廈規約」、「復興華廈公寓大廈管理
    委員會（管理負責人）申請報備書」、「復興華廈公寓大廈
    （社區）區分所有權標的基本資料表」等文件後，並於上開
    文件上蓋用偽造之「復興華廈管理委員會」印文後，持以向
    宜蘭市公所申請報備成立管理組織，被告行使偽造私文書之
    行為，彰彰甚明。
  (三)綜上，本件事證明確，犯行堪予認定，應依法論科。
  (四)另證人陳李來珍於原審審理中結證稱：被告說遠傳來裝基地
    台，要先製作名冊，被告說如果架設基地台，就有租金來修
    理，伊蓋章的用意是同意架設基地台，且被告有談及要召開
    管理委員會票選管理委員，但伊不知道要選誰等語（見原審
    卷一，第52、54頁），與證人即方素卿之夫謝武堅於原審審
    理中所證：92年7月被告拿區分所有權會議紀錄及所有權人
    名冊給伊蓋章，伊同意架設基地台於會議紀錄及人員名冊上
    蓋太太方素卿的章，好像是在詢問設置基地台之後，被告有
    談及要開住戶大會及選舉管理委員等語（見原審卷一，第54
    、56頁）。是證人陳李來珍、謝武堅均證稱同意架設基地台
    ，且知悉被告有談及召開住戶會議後，猶於被告所提文件上
    蓋章等情，堪認渠等關於架設基地台與召開區分所有權人會
    議情事，有概括授權被告為之，是被告以證人陳李來珍、方
    素卿名義製作之「復興華廈公寓大廈92年7月20日區分所有
    權人第一次會議會議」紀錄，並未致生渠等之損害，附此敘
    明。
三、被告行為後，刑法業於94年2月2日修正公布，於95年7月1日
    施行。依修正後之刑法第2條第1項規定「行為後法律有變更
    者，適用行為時之法律。但行為後之法律有利於行為人者，
    適用最有利於行為人之法律」。該條係規範行為後法律變更
    所生新舊法比較適用之準據法，其本身無關行為可罰性要件
    之變更，是於刑法修正施行後，應適用該條之規定，為「從
    舊從新」之比較。又該條所稱「法律有變更」，指行為時與
    裁判時之刑罰法律，關於刑罰權規範事項（特別指刑罰權形
    成規範、成罪規範、科刑規範）互有不同內容之規範而言。
    再於比較時應就罪刑有關之共犯、未遂犯、想像競合犯、牽
    連犯、連續犯、結合犯以及累犯加重、自首減輕暨其他法定
    加減原因（如身分加減）與加減比例等一切情形，本於統一
    性及整體性原則，綜其全部罪刑之結果而為比較。本件關於
    新舊法比較適用之說明如下：
  (一)修正前刑法第41條第1項前段及罰金罰鍰提高標準條例第2條
    之規定，易科罰金之折算標準，應以銀元3百元折算一日，
    經換算為新台幣後，應以新台幣9百元折算為一日，惟修正
    後刑法第41條第1項前段則規定「犯最重本刑為五年以下有
    期徒刑以下之刑之罪，而受六個月以下有期徒刑或拘役之宣
    告者，得以新台幣一千元、二千元或三千元折算一日，易科
    罰金。」，是比較新舊法之結果，新法並非較有利於被告。
  (二)本件綜合上揭新舊刑法比較之結果，關於被告所犯刑法之罪
    ，新修正之刑法並未較有利於被告，爰一體適用修正前之刑
    法。
四、核被告所為，係犯刑法第216條、第210條行使偽造私文書罪
    。被告於短時間內接連偽造「復興華廈公寓大廈92年7月20
    日區分所有權人第一次會議」紀錄、「復興華廈公寓大廈92
    年7月20日管理委員第一次會議」紀錄、「復興華廈公寓大
    廈規約」、「復興華廈公寓大廈管理委員會（管理負責人）
    申請報備書」、「復興華廈公寓大廈（社區）區分所有權標
    的基本資料表」文件，應為接續犯。被告於偽造上開文件後
    ，於92 年11月7日持向宜蘭市公所行使，其偽造私文書之低
    度行為為高度之行使行為所吸收，不另論罪。又被告於偽造
    「復興華廈公寓大廈管理委員會」印章後，於上開文件上偽
    造「復興華廈公寓大廈管理委員會」印文行為，其偽造印章
    與偽造印文之行為均為偽造私文書之部分行為，亦不另論罪
    。公訴意旨雖未論及被告偽造印章犯行，惟此部分犯行與上
    開行使偽造私文書犯行有實質上一罪關係，為起訴效力所及
    ，本院自應併予審理。且被告利用不知情之第三人偽刻「復
    興華廈公寓大廈管理委員會」印章，應論以間接正犯。
五、公訴意旨另以被告於「復興華廈公寓大廈區分所有權人會議
    出列席單位及人員附冊」上偽造吳良原署名，及偽造「復興
    華廈公寓大廈92年7月20日區分所有權人第一次會議會議記
    錄」中同意提供「復興華廈」頂樓空間供無線通信業設備設
    置基地發射台之不實內容後，持該「復興華廈公寓大廈92年
    7月20日區分所有權人第一次會議會議紀錄」及「復興華廈
    公寓大廈92年7月20日管理委員第一次會議紀錄」向遠傳公
    司行使，並以其妻劉素霞之名義，與遠傳公司簽訂「行動電
    話業務基地台用地租賃合約」，足以生損害於乙○○等人云
    云。惟查：
  (一)經原審及本院訊之被告堅詞否認有此部分犯行，並辯稱：本
    件證人確曾同意伊提議由遠傳公司於「復興華廈」頂樓設置
    基地台以籌措大樓管理維修經費，並於「92年7 月區分所有
    權人會議記錄」上蓋章，伊只有偽造上開「復興華廈公寓大
    廈92年7月20日區分所有權人第一次會議」紀錄、「復興華
    廈公寓大廈92年7月20日管理委員第一次會議」紀錄、「復
    興華廈公寓大廈規約」、「復興華廈公寓大廈管理委員會（
    管理負責人）申請報備書」、「復興華廈公寓大廈『社區』
    區分所有權標的基本資料表」而已等語。
  (二)被告持「92年7月區分所有權人會議記錄」作為與遠傳公司
    訂立行動電話業務基地台用地租賃合約之附件（見原審卷一
    第156之29頁至第156之33頁），而非「復興華廈公寓大廈92
    年7月20日區分所有權人第一次會議會議」記錄及「復興華
    廈公寓大廈92年7月20日管理委員第一次會議」記錄，此有
    遠傳公司96年8月29日遠傳（企營）字第09610805687號函檢
    送之行動電話業務基地台用地租賃合約影本乙份在卷可證（
    見原審卷一，第156之28頁至第156之33頁）。
  (三)被告是否未經復興華廈區分所有權人同意而於上開會議紀錄
    記載不實內容之部分，固據證人林靜惠及其夫謝煥堂、吳良
    原、乙○○、塗慈音及其夫陳晁銘於原審審理中證稱被告以
    召開架設基地台說明會名義，渠等於被告所持空白紙張上蓋
    章，而非同意由遠傳公司於「復興華廈」頂樓設置基地台之
    提議。惟關於渠等是否蓋章在「92年7月區分所有權人會議
    紀錄」上，有否認者，亦有稱不復記憶者，至證人陳李來珍
    、方素卿之夫謝武堅則於原審審理中證述係蓋章在「92年7
    月區分所有權人會議記錄」，且蓋章之用意係同意遠傳公司
    設置基地台之提議，是本件住戶間證述內容即有不合。惟經
    原審函請法務部調查局鑑定「92年7月區分所有權人會議記
    錄」與「復興華廈公寓大廈區分所有權人會議出列席單位及
    人員附冊」上吳良原署名之真偽，法務部調查局鑑定之結果
    為該會議紀錄與人員附冊上吳良原之署名與吳良原字跡之筆
    劃特徵相同，有法務部調查局96年7月4日調科貳字第09600
    279230號鑑定通知書在卷可按（見原審卷一第92、93頁）。
    再原審將「92年7月區分所有權人會議記錄」、「復興華廈
    公寓大廈區分所有權人會議出列席單位及人員附冊」上林靜
    惠、乙○○之印文與林靜惠、乙○○提供之印章送鑑定之結
    果，認該會議紀錄與人員附冊上林靜惠之印文與林靜惠印章
    實物蓋用之印文相同，而乙○○之印文與乙○○印章實物蓋
    用之印文經重疊比對，其形體大致疊合，有法務部調查局96
    年11月1日調科壹字第09600467720號鑑定書在卷可佐（參見
    原審卷二，第1至3頁）。至「92年7月區分所有權人會議記
    錄」上曾蕭碧蓮、塗慈音之印文，因曾蕭碧蓮、塗慈音已無
    印章實物提出以供鑑定，但觀諸「92年7月區分所有權人會
    議記錄」上曾蕭碧蓮、塗慈音之印文，與其2人所出具之共
    同聲明書上蓋用印文（參見原審卷一第178頁），其印文字
    形、大小大致相符，加以於日常生活中，吾人基於保護自己
    權益，對用印乙事，自當慎重為之，諒無不過問用印文件內
    容之理，且依「92年7月區分所有權人會議記錄」整體形式
    觀之，文件中央所列之出席人員簽名欄為陳李來珍、林靜惠
    、曾蕭碧蓮、吳良原、乙○○、塗慈音、方素卿之印文與簽
    名，文件下方則記載「討論事項：決議是否同意遠傳電信股
    份有限公司承租宜蘭市○○路○段92號7樓頂樓平台部分作
    為裝設行動電話基地台使用。」、「會議決議：一、關於遠
    傳電信股份有限公司承租本大樓屋突及92號樓頂平台部分作
    為裝設行動電話基地台使用乙案，9位出席人員中，0位無意
    見，0位反對，9位贊成，因此決議通過。」等文字，上開出
    席人員簽名欄中印文與簽名係依序排列，應可認該會議紀錄
    係被告製作簽章表格及全部文字後，始交由證人等閱覽後逐
    一蓋章簽名，而證人既蓋章其上，自應已閱覽該會議紀錄上
    之記載事項，並同意該會議紀錄之討論事項即同意遠傳公司
    承租「復興華廈」樓頂架設基地台。依上所述，被告辯稱「
    92 年7月區分所有權人會議記錄」非其偽造後持向遠傳公司
    行使，尚堪採信，此外，復查無任何積極證據，足認被告確
    有公訴人所指此部分之行使偽造私文書犯行；惟公訴意旨認
    此部份之犯行，與上開行使偽造私文書之犯行有連續犯之裁
    判上一罪關係，爰不另為無罪之諭知。
六、檢察官循告訴人之請求提起上訴意旨略稱：被告所偽造之區
    分所有權人會議紀錄是告訴人發現被告偽造申請成立大廈管
    理委員會之事實後，於93年11月12日向宜蘭市公所工務課申
    請調閱相關文件後始知悉; 又被告辯稱其係因大廈缺乏管理
    經費，電梯常因未繳電費而被停電，故欲以出租基地台之租
    金做為維修費用，惟大廈平常電梯之維修，皆定期由住戶分
    攤費用，公共用電部分亦由各住戶之電費帳單上平均分攤，
    何來被告所稱電梯遭停電之理? 且基地台出租之租金皆由被
    告一人獨占，至今大廈電梯維修費及公共用電部分仍由各住
    戶分攤云云，洵屬該「復興華廈」住戶間公用設施費用分擔
    及所收取租金應如何分配運用之問題，核與本件被告犯罪事
    證之認定無關。
七、原審經調查、審理後，認定被告本案之犯行成立，並予以論
    罪科刑，本非無見。但查(一)被告於短時間內接連偽造「復興
    華廈公寓大廈92年7月20日區分所有權人第一次會議」紀錄
    、「復興華廈公寓大廈92年7月20 日管理委員第一次會議」
    紀錄、「復興華廈公寓大廈規約」、「復興華廈公寓大廈管
    理委員會（管理負責人）申請報備書」、「復興華廈公寓大
    廈（社區）區分所有權標的基本資料表」文件，無非要同時
    用以向宜蘭市公所提出行使，申請報備成立「復興華廈」管
    理組織，詳如前載，是被告接連偽造上開文件資料應論以接
    續犯。但查原判決未察，認被告應論以修正前之連續犯云云
    ，應有違誤。(二)就被告利用不知情之第三人偽刻「復興華廈
    公寓大廈管理委員會」印章，原審漏未論以間接正犯，亦有
    未合。綜上，檢察官上訴意旨前開所稱，及指摘原審量刑過
    輕云云，雖非全然足採；但原審判決既有上開可議之處，仍
    屬無可維持，應予撤銷改判。爰審酌被告曾有妨害自由、過
    失傷害前科紀錄（於本案不成立累犯），竟利用「復興華廈
    」其他住戶對被告之信賴進而為本件犯行，致生損害於「復
    興華廈」其他住戶及宜蘭市公所對於本件公寓大廈管理委員
    會報備證明發給之正確性，及被告犯罪目的及手段，及犯罪
    後已坦承犯行，但迄未與告訴人達成和解等一切情狀，量處
    有期徒刑一年。另被告行為後，中華民國九十六年罪犯減刑
    條例於96年7月4日制定公布，於96年7月16日施行，該條例
    第2條第1項第3款規定：「犯罪在中華民國九十六年四月二
    十四日以前者，除本條例另有規定外，依下列規定減刑：三
    、有期徒刑、拘役或罰金，減其刑期或金額二分之一。」被
    告前開行使偽造私文書犯行係於96年4 月24日以前所犯，應
    依上開規定減刑二分之一為有期徒刑六月，並諭知易科罰金
    之折算標準，以示懲儆。被告偽造之「復興華廈公寓大廈管
    理委員會」印章1枚，及於「復興華廈公寓大廈92年7月20日
    區分所有權人第一次會議會議紀錄」、「復興華廈公寓大廈
    92年7月20日管理委員第一次會議紀錄」、「復興華廈公寓
    大廈規約」、「復興華廈公寓大廈管理委員會（管理負責人
    ）申請報備書」、「復興華廈公寓大廈（社區）區分所有權
    標的基本資料表」文件上偽造「復興華廈公寓大廈管理委員
    會」之印文，不問屬於犯人與否，均依刑法第219條規定宣
    告沒收之。
八、據上論斷，應依刑事訴訟法第369條第1項前段、第364條、
    第299條第1項前段，刑法第2條第1項前段、第216條、第210
    條、第219條，修正前刑法第41條第1項前段，修正前罰金罰
    鍰提高標準條例第2條，現行法規所定貨幣單位折算新台幣
    條例第2條，中華民國九十六年罪犯減刑條例第2條第1項第3
    款、第7條、第9條，判決如主文。
本案經檢察官呂光華到庭執行職務。
中    華    民    國    97    年    5    月    21    日
            刑事第九庭審判長法  官  陳貽男
                            法  官  許宗和
                            法  官  周盈文
以上正本證明與原本無異。
如不服本判決，應於收受送達後十日內向本院提出上訴書狀，其
未敘述上訴之理由者並得於提起上訴後十日內向本院補提理由書
（均須按他造當事人之人數附繕本）。
                            書記官  余姿慧
中    華    民    國    97    年    5    月    21    日
附錄：本案論罪科刑法條全文
刑法第216條
行使第210條至第215條之文書者，依偽造、變造文書或登載不實
事項或使登載不實事項之規定處斷。
刑法第210條
偽造、變造私文書，足以生損害於公眾或他人者，處5年以下有
期徒刑。
附表：
┌──┬────────────────────────┐
│編號│應       沒        收        之        物       │
├──┼────────────────────────┤
│ 一 │甲○○偽造之「復興華廈公寓大廈管理委員會」印章壹│
│    │枚。                                            │
├──┼────────────────────────┤
│    │「復興華廈公寓大廈管理委員會（管理負責人）申請報│
│ 二 │備書」上偽造之「復興華廈公寓大廈管理委員會」印文│
│    │壹枚。                                          │
├──┼────────────────────────┤
│ 三 │「復興華廈公寓大廈（社區）區分所有權標的基本資料│
│    │表」上偽造之「復興華廈公寓大廈管理委員會」印文貳│
│    │枚                                              │
├──┼────────────────────────┤
│ 四 │「復興華廈公寓大廈92年7 月20日區分所有權人第一次│
│    │會議會議」紀錄上偽造之「復興華廈公寓大廈管理委員│                                              │
│    │會」印文貳枚。                                  │
├──┼────────────────────────┤
│ 五 │「復興華廈公寓大廈92年7 月20日管理委員第一次會議│
│    │」紀錄上偽造之「復興華廈公寓大廈管理委員會」印文│                                             │
│    │壹枚。                                          │
├──┼────────────────────────┤
│ 六 │「復興華廈公寓大廈規約」上偽造之「復興華廈公寓大│
│    │廈管理委員會」印文壹枚。                        │
└──┴────────────────────────┘


司法院資訊處製作；財團法人民間司法改革基金會備份。
